臺灣雲林地方法院民事判決　九十一年度簡上字第七六號
　　上　訴　人　甲○○
　　　　　　　　乙○○
　　被　上訴人　丙○○
右當事人間請求返還捐助憑證事件，上訴人對於中華民國九十一年七月五日本院北港
簡易庭九十年度港簡字第一六六號第一審判決，提起上訴，本院判決如左：
    主  文
上訴駁回。
第二審訴訟費用由上訴人負擔。
    事  實
甲、上訴人方面：
一、聲明：
（一）原判決廢棄。
（二）被上訴人應返還上訴人所有環球商業專科學校建校捐助憑證編號第０三三五號
      至０四八七號，共計一百三十五張捐助憑證。
（三）第一、二審訴訟費用由被上訴人負擔。
二、陳述：除與原審判決書所載相同者，茲予引用外，補稱：
（一）被上訴人主張其占有系爭捐助憑證，系因其持有上訴人所簽發之支票三十七張
      ，金額共計新台幣〔下同〕一億六千六百餘萬元，上訴人為擔保該債權而主動
      提供；上訴人則以兩造以前雖有借款關係，惟被上訴人以重利計算，雖上訴人
      依法已清償完畢，但在被上訴人以重利計算情形下，永無清償完畢之日，其後
      被上訴人又以恐嚇脅迫之方式，取得該三十七張支票及捐助憑證，上訴人因而
      訴請返還系爭捐助憑證。有關被上訴人涉嫌重利、恐嚇、妨害自由等案刑事部
      分，由台灣雲林地方法院檢察署偵查中，合先敘明。
（二）上訴人自八十年十二月八日起至八十七年一月十日止，以支票給付被上訴人，
      兌現部分高達十八億五千九百餘萬元，尚有以客票或現金交付者，亦高達數千
      萬元。八十五年二月二十日至八十七年一月十日之支票，經函查結果皆為丙○
      ○及其親友兌領，被上訴人兌領部分即高達四億三千餘萬元。綜上所述，上訴
      人已清償十八億五千九百餘萬元，證明早已清償完畢。如被上訴人否認收到上
      述支票，則請求向銀行函查，並請被上訴人說明其收受上述款項之原因為何，
      如被上訴人無法說明，即可證明上訴人所言為真。又被上訴人於九十年十月十
      五日記者會稱．．．甲○○從七十八年到八十七年間，向他調借一億六千多萬
      元投資，甲○○因無法還債，以每張面額五十萬元，共一百三十五張建校捐助
      憑證要抵償債務．．．等語。然上訴人早已清償近十九億元，不僅早已清償完
      畢，更是重利之受害人。
（三）被上訴人目前執有上訴人簽發之支票，皆為八十七年一月十日以後簽發，票期
      皆為一年，惟簽發當時上訴人並未收到任何款項，且支票到期後，被上訴人皆
      未提示，其中必有隱情，故請被上訴人證明何時交付該款項。查，票據固為無
      因證券，票據債務人不得以自己與發票人或執票人前手間所存之抗辯事由，對
      抗執票人。惟發票人非不得以自己與執票人間所存之抗辯事由，對抗執票人，
      此觀票據法第十三條前段之反面解釋自明。又發票人一旦提出基礎原因關係不
      存在之對人抗辯，執票人自應就該基礎原因關係存在之積極事實，負舉證責任
      。上訴人起訴時固主張其交付系爭本票與被上訴人時，具不法原因，然兩造既
      係授受系爭票據之直接當事人，依上開說明，上訴人非不得重疊為其交付票據
      之基礎原因關係、即消費借貸關係不存在之抗辯。茲被上訴人既自認其係因貸
      款予上訴人而直接收受系爭票據，而上訴人提出基礎原因關係不存在之對人的
      抗辯，則被上訴人對於已交付借款、消費借貸關係有效成立之積極事實，應負
      舉證責任，不因上訴人在後另提出此項抗辯而有異。原審不察，遽憑上開理由
      ，而為不利上訴人之判決，尚嫌速斷。
（四）按票據執票人自認其執有票據之原因，為消費借貸時，對其已交付借款之事實
      ，應負舉證責任。本件上訴人主張系爭本票七張之債權不存在，提起訴訟，請
      求確認被上訴人之系爭本票債權不存在，被上訴人既自認系爭本票係上訴人向
      其借款所簽發，自應就借款已交付之利己事實，負舉證責任〔最高法院七十六
      年台上字第十五號判決〕；被上訴人主張上訴人向其借用訟爭款項之事實，既
      為上訴人否認，依舉證責任分配原則，應由被上訴人就此利己事實，先負舉證
      之責任，倘不能證明時，則上訴人就其抗辯之事實，已無庸舉證，而支票為文
      義證券及無因證券，支票上權利係依支票文義而發生，與其基礎之原因關係各
      自獨立，支票上權利之行使，不以其原因關係存在為前提，尚難因被上訴人執
      有上訴人簽發或背書之支票，即得證明其所主張之原因關係為存在〔最高法院
      七十年台上字第二八九八號判決〕。從上述判決意旨可知，上訴人縱使無法證
      明被上訴人係因侵權行為取得支票及系爭捐助憑證，但仍應就借款交付之事實
      ，負舉證責任。況上訴人已就清償之事實證明無訛，故被上訴人應就其債權存
      在之事實，負舉證之責。又被上訴人持有之支票，不僅未依規定提示，且逾一
      年時效，上訴人抗辯時效消滅，被上訴人就此不得再為主張。
（五）末查，被上訴人以證人孫文正之證詞，欲證明上訴人係在自由意識下，同意讓
      渡董事席位，惟該讓渡書並非上訴人所親寫，且立讓渡書之時，丙○○夥同蔡
      素香及多人傷害上訴人，當時是在傷害後才不得已立下讓渡書，且上訴人亦報
      警處理，由此可知該讓渡書顯有問題，不得作為有利被上訴人之證據。
三、證據：援用原審之立證方法，並提出報紙簡報影本一紙、清償票據附表明細表影
    本一份、彰化銀行北港分行函及提示兌領等資料一份。
乙、被上訴人方面：
一、聲明：駁回上訴。
二、陳述：除與原審判決書所載相同者，茲予引用外，補稱：
（一）上訴人於原審主張被上訴人無權占有系爭捐助憑證之事實，為被上訴人所否認
      ，並抗辯系爭捐助憑證係上訴人交付給被上訴人作為債權擔保之用等語。是本
      件訴訟之爭執點，為兩造間是否有債權債務關係存在，被上訴人持有系爭捐助
      憑證，是否出於強暴脅迫方式取得。上訴人於起訴狀載明：被告經營地下錢莊
      及六合彩，原告曾向其借款及被告設局詐賭而欠其債務及賭債，原告早已清償
      完畢等語，即上訴人並不否認其曾向被上訴人借款之事實，惟主張其與被上訴
      人間之債務已經清償，此核與被上訴人在原審提出之上訴人聲請調解筆錄中，
      由上訴人載明「聲請人〔即上訴人〕於八十年間向對造〔即被上訴人〕資金往
      來，因款項出入甚繁，致未有確切之數目，而無法確認是否已清償，發生糾紛
      ，聲請調解」等語。上訴人於九十年一月三日發出之律師函中載明：「上開憑
      證是本人在無法清償債務情形下，應丙○○小姐無理要求而交給伊」等語，均
      相吻合。
（二）按主張權利成立〔存在〕之當事人，應就權利發生之事實，負舉證責任，就該
      權利並無障礙及並未消滅之事實，不負舉證責任，他造主張權利有障礙或消滅
      者，就其事實有舉證之責任。本件上訴人不否認有積欠被上訴人債務，惟主張
      債務已經清償完畢，依前開舉證責任分配之原則，上訴人自應就已清償債務之
      事實負舉證責任。惟上訴人至原審最後言詞辯論期日，均未對已清償債務之事
      實，提出任何證據證明之。再依卷附本院九十年度自字第五四號丙○○誹謗之
      訊問筆錄所載，上訴人坦承有簽發面額共一億六千六百七十三萬五千一百元之
      支票三十七紙，並交付給被上訴人。而上開三十七紙支票現仍在被上訴人持有
      等情，益證兩造間確有債權債務關係存在。是被上訴人抗辯其取得系爭捐助憑
      證，係因上訴人交付給他作為借款之擔保之用等語，尚非無據。上訴人主張已
      清償債務，既未提出證據以實其說，顯不足採。
（三）又上訴人主張被上訴人係以侵權行為方式取得系爭捐助憑證，惟對被上訴人之
      實施侵權行為之時間、地點及方法，於原審審理中均未明確指陳，亦未提出任
      何證據證明之。再依上訴人於起訴狀所載「民國九十年四月十八日，被告又夥
      同多人強迫原告辦理環球技術學院董事職位讓渡給被告」等語，原審依職權調
      取本院九十一年度港簡字第十一號傷害案件刑事卷宗，證人孫文正即彰化銀行
      北港分行襄理於偵查中證稱九十年四月十八日下午二時許，甲○○與丙○○要
      在彰化銀行前發生衝突，我就請他們到會客室坐下來談，丙○○要求甲○○自
      己寫同意書，甲○○稱自己不會寫，要丙○○寫，丙○○說他識字不多也不會
      寫，又連絡不到律師，就要他幫他們寫，丙○○要求由她念一句，然後寫一句
      等語。再依卷附之上開同意書所載：「本人甲○○先生同意將環球技術學院董
      事職位辦理讓渡過戶丙○○名義」等語。就刑事案件卷證觀察，上訴人於九十
      年四月十八日在被上訴人要求下簽寫同意書時，並無如上訴人所舉遭強暴脅迫
      情形。是上訴人主張被上訴人以強逼方式，其不得不交出捐助憑證等語，既無
      證據證明，即無可採。上訴人既未能證明其已清償所積欠之債務，又無法提出
      證據證明被上訴人確有侵權行為，從而，其依侵權行為及所有物返還請求權，
      訴請返還系爭捐助憑證，於法顯有未合。
三、證據：援用原審之立證方法。
丙、本院依職權調閱九十一年度港簡字第十一號傷害案件等卷宗。
    理  由
一、本件上訴人起訴主張：被上訴人經營地下錢莊及六合彩，上訴人曾向被上訴人借
    款、及遭被上訴人設局詐賭而積欠其債務及賭債，上訴人早已清償完畢，但被上
    訴人卻以高額利息計算，指稱上訴人所清償者，連利息都不夠，其以強逼方式，
    致上訴人不得不交出環球商業專科學校建校捐助憑證一三五張，被上訴人無權占
    有上開捐助憑證，為此，本於侵權行為及所有物返還請求權，請求被上訴人返還
    系爭捐助憑證一三五張等語。被上訴人雖主張其占有系爭捐助憑證，係因持有上
    訴人簽發之支票三十七張，金額計一億六千六百餘萬元，系爭捐助憑證係擔保該
    債權，而由上訴人主動提供。惟兩造前固有借貸關係，然被上訴人以重利計算，
    上訴人已依法清償完畢，在重利計算下，永無清償完畢之日。又被上訴人以恐嚇
    脅迫方式，取得該三十七張支票及捐助憑證，上訴人因而訴請返還系爭捐助憑證
    。有關被上訴人涉嫌重利、恐嚇、妨害自由等案刑事部分，由台灣雲林地方法院
    檢察署偵查中。上訴人自八十年十二月八日起至八十七年一月十日止，以支票給
    付被上訴人，兌現部分高達十八億五千九百餘萬元，其他以客票或現金交付者，
    亦高達數千萬元。八十五年二月二十日至八十七年一月十日之支票，經函查結果
    皆為丙○○及其親友兌領，被上訴人兌領部分，高達四億三千餘萬元。被上訴人
    目前執有上訴人簽發之支票，皆為八十七年一月十日以後簽發，票期均為一年，
    簽發時，上訴人並未收到任何款項，且支票到期後，被上訴人並未提示，其中必
    有隱情，應由被上訴人證明何時交付該款項。查票據固為無因證券，票據債務人
    不得以自己與發票人或執票人之前手間所存抗辯事由，對抗執票人。惟發票人非
    不得以自己與執票人間所存之抗辯事由，對抗執票人，此觀票據法第十三條前段
    之反面解釋自明。又發票人一旦提出基礎原因關係不存在之對人抗辯，執票人自
    應就該基礎原因關係存在之積極事實，負舉證責任。兩造既係授受系爭票據之直
    接當事人，依上開說明，上訴人非不得重疊為其交付票據之基礎原因關係、即消
    費借貸關係不存在之抗辯。茲被上訴人自認其係因貸款予上訴人而直接收受系爭
    票據，而上訴人則提出其基礎原因關係不存在之對人的抗辯，則被上訴人對於已
    交付借款，消費借貸關係有效成立之積極事實，應負舉證責任，不因上訴人在後
    另提出此項抗辯而有異。原審不察，遽憑上開理由，而為不利上訴人之判決，尚
    嫌速斷。再者，被上訴人持有系爭票據，並未依規定提示，且逾一年時效，上訴
    人並為時效消滅抗辯，被上訴人就此不得再為主張。為此，提起本件上訴等語。
二、被上訴人則以：上訴人起訴主張被上訴人無權占有系爭捐助憑證之事，為被上訴
    人所否認，並抗辯系爭捐助憑證係上訴人交付給被上訴人作為債權擔保之用等語
    。因此，本件爭執重點在於兩造間是否有債權債務關係，被上訴人持有系爭捐助
    憑證，是否出於強暴脅迫方式取得。上訴人於起訴狀載明：被告經營地下錢莊及
    六合彩，原告曾向其借款及被告設局詐賭而欠其債務及賭債，原告早已清償完畢
    等語。換言之，上訴人並不否認其曾向被上訴人借款之事，惟主張其與被上訴人
    間之債務，已經清償，核與被上訴人在原審提出之上訴人聲請調解筆錄中，由上
    訴人載明「聲請人（即上訴人）於八十年間向對造（即被上訴人）資金往來，因
    款項出入甚繁，致未有確切之數目，而無法確認是否已清償，發生糾紛，聲請調
    解」等語；上訴人於九十年一月三日發出之律師函中載明：「上開憑證是本人在
    無法清償債務情形下，應丙○○小姐無理要求而交給伊」等語，互核吻合。按主
    張權利成立（存在）之當事人，應就權利發生之事實，負舉證責任，就該權利並
    無障礙及並未消滅之事實，不負舉證責任。他造主張權利有障礙或消滅者，就其
    事實有舉證之責任。本件上訴人不否認有積欠被上訴人債務，惟主張債務已經清
    償完畢，依前開舉證責任分配之原則，上訴人自應就已清償債務之事實，負舉證
    責任。惟上訴人至原審最後言詞辯論期日，均未對已清償債務之事實，提出證據
    證明。再依卷附本院九十年度自字第五四號丙○○誹謗案件訊問筆錄所載，上訴
    人坦承有簽發面額共一億六千六百七十三萬五千一百元之支票三十七紙，並交付
    給被上訴人。而上開三十七紙支票，現仍在被上訴人持有，益證兩造間確有債權
    債務關係存在。是被上訴人抗辯其取得系爭捐助憑證，係因上訴人交付給他作為
    借款擔保之用等語，尚非無據。又上訴人主張被上訴人以侵權行為方式，取得系
    爭捐助憑證，惟對被上訴人實施侵權行為之時間、地點及方法，並未舉證證明。
    再依上訴人於起訴狀所載「民國九十年四月十八日，被告又夥同多人強迫原告辦
    理環球技術學院董事職位讓渡給被告」等語。原審依職權調取本院九十一年度港
    簡字第十一號傷害案件卷宗，證人即彰化銀行北港分行襄理孫文正於偵查中證稱
    九十年四月十八日下午二時許，甲○○與丙○○要在彰化銀行前發生衝突，我就
    請他們到會客室坐下來談，丙○○要求甲○○自己寫同意書，甲○○稱自己不會
    寫，要丙○○寫，丙○○說他識字不多也不會寫，又連絡不到律師，就要他幫他
    們寫，丙○○要求由她念一句，然後寫一句等語。再依卷附之上開同意書所載：
    「本人甲○○先生同意將環球技術學院董事職位辦理讓渡過戶丙○○名義」等語
    。就刑事案件卷證觀察，上訴人於九十年四月十八日在被上訴人要求下簽寫同意
    書時，並無如上訴人所舉遭強暴脅迫情形。是上訴人主張被上訴人以強逼方式，
    其不得不交出捐助憑證等語，既無證據證明，即無可採。上訴人既未能證明其已
    清償積欠之債務，又無法提出證據證明被上訴人確有侵權行為，從而，其依侵權
    行為及所有物返還請求權，訴請返還系爭捐助憑證，於法顯有未合等語，置辯。
三、上訴人主張之上開事實，固據其提出報紙簡報影本一紙、清償票據附表明細表影
    本一份、彰化銀行北港分行函及提示兌領等資料一份等物為證。被上訴人否認兩
    造間債務已受清償、及以侵權行為方式而取得系爭捐助憑證等情置辯。茲兩造爭
    執重點在於（一）兩造前有借貸關係，為兩造所不爭執，其就清償完畢之事實，
    應由何造負舉證責任。（二）被上訴人是否依侵權行為方式，而取得系爭捐助憑
    證。（三）上訴人得否請求返還捐助憑證等問題。經查：
（一）舉證責任部分。
  １、按當事人主張有利於己之事實者，就其事實有舉證之責任，民事訴訟法第二百
      七十七條定有明文。又確認法律關係不存在之訴，如被告主張其法律關係存在
      時，應由被告負舉證責任；而主張常態事實者，就其事實無庸舉證，主張變態
      事實者，應就變態事實負舉證義務，此為舉證責任分擔原則。主張權利成立〔
      存在〕之當事人，應就權利發生之事實負舉證責任，就該權利並無障礙及並未
      消滅之事實，不負舉證責任，他造主張權利有障礙或消滅者，就其事實有舉證
      之責任。原告於其所主張之起訴原因，不能為相當之證明，而被告就其抗辯事
      實，已有相當之反證者，當然駁回原告之請求。最高法院著有二十年上字第二
      四六六號判例可循。
  ２、本件上訴人不否認其向被上訴人借款之事，惟主張其與被上訴人間債務，已經
      清償，再從其聲請調解筆錄中亦載明：「聲請人（即上訴人）於八十年間向對
      造人（即被上訴人）資金往來，因款項出入甚繁，致未有確切之數目，致無法
      確認是否已清償，發生糾紛，聲請調解」等語；又於九十年一月三日發出律師
      信函亦載：「上開憑證乃本人在無法清償債務情形下，應丙○○小姐無理要求
      而交付給伊」等語，顯見上訴人並不否認其曾積欠被上訴人債務之事，是其主
      張已經清償完畢之事實，依上開舉證責任分配原則，上訴人自應就已經清償之
      事實，負舉證責任。
（二）系爭捐助憑證，是否侵權行為取得部分。
  １、上訴人雖主張被上訴人經營地下錢莊及六合彩，上訴人曾向被上訴人借款、及
      遭被上訴人設局詐賭而積欠其債務及賭債，上訴人早已清償完畢，但被上訴人
      卻以高額利息計算，指稱上訴人所清償者，連利息都不夠，其以強逼方式，致
      上訴人不得不交出環球商業專科學校建校捐助憑證一三五張。有關被上訴人涉
      嫌重利、恐嚇、妨害自由等案刑事部分，由台灣雲林地方法院檢察署偵查中等
      語。
  ２、上訴人固稱九十年四月十八日，被上訴人夥同多人強迫原告辦理環球技術學院
      董事職位讓渡給被告，該日強暴脅迫之行為，其已提起刑事告訴等語。惟查，
      證人孫文正即彰化銀行北港分行襄理於警訊中證稱：九十年四月十八日下午二
      時許，甲○○與丙○○在彰化銀行〔北港分行〕前發生衝突，我就請他們到會
      客室坐下來談，丙○○要求甲○○自己寫同意書，甲○○稱自己不會寫，要丙
      ○○自己寫，丙○○說她識字不多也不會寫，又連絡不到律師，就要他幫他們
      寫，丙○○要求由她念一句，然後寫一句等語〔見警訊筆錄〕；於偵查中證稱
      ：甲○○與丙○○在大廳拉扯，我就請他們在營業廳沙發坐著平心靜氣的談，
      他們好像是有債務糾紛．．．他們在拉扯中沒有聽到說恐嚇的話．．．丙○○
      要求甲○○立同意書，但二人均不會寫，我才幫他寫草稿，他們係以口述，我
      依口述寫的，同意書內容係以丙○○口述，甲○○坐在旁邊沒有表示意見等語
      〔見台灣雲林地方法院檢察署九十年度偵字第二００五號卷第三三、三四頁〕
      ，有警訊及偵訊筆錄可稽。
  ３、從該同意書記載：「本人甲○○先生同意將環球技術學院董事職位辦理讓渡過
      戶丙○○名義」等語，有同意書影本可稽。兩造於上開時地書立同意書時，既
      在彰化銀行北港分行會客室為之，以該銀行會客室往來民眾頻繁，且證人孫文
      正亦證稱未聽到恐嚇等言詞以觀，並不能證明被上訴人有恐嚇侵權行為之事。
      再者，上訴人雖主張被上訴人以恐嚇脅迫方式，取得系爭支票三十七張支票及
      捐助憑證一百三十五張等語。惟查，被上訴人以如何恐嚇脅迫之方式，對之取
      得系爭支票及捐助憑證部分，並未舉證證明。參以上訴人雖於九十年四月十八
      日指訴其遭丙○○及綽號「進仔」之人控制行動等情，並提起恐嚇、傷害及妨
      害自由告訴；惟丙○○亦以甲○○恐嚇及傷害等嫌疑對之告訴，最後經本院九
      十一年度港簡字第十一號判決認定甲○○、丙○○等人均構成傷害行為，分別
      判處拘役三十日確定，有本院上開卷宗可按。上開判決，僅認定兩造於上揭時
      地，因債務糾紛互毆對方，並無法證明有恐嚇或妨害自由情事。因此，上訴人
      主張被上訴人以恐嚇脅迫方式，取得系爭支票三十七張支票及捐助憑證一百三
      十五張等情，尚乏證據證明。
（三）上訴人得否取回捐助憑證部分。
  １、上訴人自承於八十年十二月八日起至八十七年一月十日止，以支票給付被上訴
      人，兌現部分高達十八億五千九百餘萬元，尚有以客票或現金交付者，亦高達
      數千萬元等語。且從上訴人聲請調解筆錄亦載其於八十年間，與被上訴人資金
      往來款項出入甚繁，致未有確切之數目，而無法確認是否已清償，發生糾紛，
      聲請調解等語。並於九十年一月三日委託律師發函稱：上開憑證，是其在無法
      清償債務情形下，應丙○○小姐無理要求而交付等語，有上訴人九十一年九月
      十二日準備書、八十九年十月二十日聲請調解筆錄影本、律法律師聯合事務所
      九十年一月三日律法字第九００一０三號存證信函影本可稽。
  ２、兩造自八十年起即有資金借貸往來，為其等所承認，而上訴人究清償債務完畢
      與否，雙方各執一詞。從上訴人主張其至八十七年一月間，即已清償債務完畢
      ，惟上訴人於八十七年二、三月間，竟又簽發系爭三十七張支票，面額高達一
      億六千餘萬元，並交付被上訴人等情以觀，難認已經清償。因此，上訴人雖提
      出清償票據附表明細表、及提示兌領資料，用以證明清償之事。惟查，上訴人
      不能證明被上訴人取得系爭支票，係侵權行為所致，已如上述，且無證據證明
      已經清償完畢，尚難僅憑上開資料即遽認已經清償完畢。否則，上訴人既主張
      其於八十七年一月十日清償完畢，自無由再於八十七年二、三月間簽發系爭三
      十七張支票。是上訴人主張已經清償之事，不足採信。至上訴人雖稱其給被上
      訴人兌領部分高達十八億五千九百餘萬元，另以客票或現金交付者，亦高達數
      千元，此乃兩造如何會算問題，尚難以該數額，即認定已經清償。
  ３、再者，環球商業專科學校改制為環球技術學院，於八十九年九月二十三日由環
      球技術學院董事會董事長丁鴻志通知甲○○董事，略以「．．．於八十九年八
      月一日起正式改制為學院，因改制技術學院，必須將原環球商業專業學校建校
      捐助憑證〔舊憑證〕，更換為環球技術學院建校捐助憑證〔新憑證〕，台端尚
      未繳回舊憑證，請於本年九月三十日前繳回舊憑，以便更換新憑證．．．等語
      」有上開通知影本可稽。苟系爭捐助憑證係被上訴人以強暴脅迫方式取得者，
      衡情，上訴人接到該更換通知後，無由交給被上訴人更換。惟上訴人接到上揭
      通知更換新憑證後，竟將通知函轉交給丙○○更換，為上訴人所不否認。因此
      ，上訴人主張被上訴人以強暴脅迫方式取得該捐助憑證，顯與常情不合。又上
      訴人主張其積欠債務已於八十七年一月清償完畢，何以在八十七年二、三月間
      ，再簽發系爭三十七張支票交付被上訴人。上訴人主張被上訴人以強暴脅迫方
      式，取得系爭支票及捐助憑證，既乏證據證明，且上訴人如已清償前欠債務，
      無由另簽該支票並將系系爭捐助憑證交付被上訴人。是其主張已經清償之事，
      難認為實在。既不能證明兩造間前欠債務，已經清償，則上訴人以發票人之原
      因關係抗辯，即屬無據，併予敘明。
四、綜合上述，被上訴人主張其取得系爭捐助憑證，係供作消費借貸之擔保，並非侵
    權行為所致，堪信為實在。上訴人依侵權行為及所有物返還請求權請求返還，自
    無理由。原審判決駁回上訴人請求，於法並無違誤。上訴意旨仍指摘原判決不當
    ，求予廢棄改判，為無理由，應駁回其上訴。
六、本件事證已臻明確，兩造其餘訴訟資料及攻擊防禦方法，經審酌後，認與判決認
    定基礎無涉，爰毋庸逐一論列，併予敘明。
七、據上論結，本件上訴為無理由，依民事訴訟法第四百三十六條之一第三項、第四
    百四十九條第一項、第七十八條，判決如主文。
中　　　華　　　民　　　國　　九十一　　年　　 十一 　　月　　 十三 　　日
                            臺灣雲林地方法院民事庭
~B審判長法官　蕭守田
~B法　　　官　蔣得忠
~B法　　　官　林秋火
右為正本係照原本作成
本件不得上訴
中　　　華　　　民　　　國　　九十一　　年　　 十一 　　月　　 十三 　　日
~B法院書記官　洪秀虹
